臺灣高等法院高雄分院刑事判決
110年度交上易字第129號
上  訴  人  
即  被  告  黃明源


上列上訴人因過失傷害案件，不服臺灣橋頭地方法院110年度交
易字第6號，中華民國110年9月24日第一審判決（聲請簡易判決
處刑案號：臺灣橋頭地方檢察署109年度偵字第10192號），提起
上訴，本院判決如下：
    主  文
上訴駁回。
黃明源緩刑貳年。
    事  實
一、黃明源於民國109年2月18日5時57分許，駕駛無牌照之拼裝
    車，沿高雄市湖內區中山路二段（省台一線）慢車道南往北
    方向行駛至該路段即省台一線345公里之二層行橋上時，本
    應注意車輛發生故障不能行駛，應即設法移置於無礙交通之
    處，在未移置前，在行車時速40公里以下之路段，應於車身
    後方5公尺至30公尺之路面上豎立車輛故障標誌，而依當時
    天候陰、日間晨光、柏油路面、路面乾燥、道路無缺陷，並
    無不能注意之情狀，竟疏未注意及此，於其因故障停放於該
    處之拼裝車後方，未豎立車輛故障標誌，適同向後方由陳清
    良騎乘車牌號碼000-000號普通重型機車搭載陳蔣金，沿中
    山路二段慢車道南往北直行黃明源停車處，亦疏未注意車前
    狀況及兩車並行之間隔，致陳蔣金右腳擦撞黃明源停放於該
    處之拼裝車輛後，導致陳清良所騎乘之機車失控而擦撞路邊
    護欄，致陳清良、陳蔣金人車倒地，陳清良因而受有左側足
    部撕裂傷、左側足部挫傷之傷害，陳蔣金因而受有右側遠端
    股骨開放粉碎性骨折之傷害，經治療後，陳蔣金因右膝活動
    度嚴重受限，已達嚴重減損一肢機能之重傷害。嗣黃明源於
    本件交通肇事後，停留在肇事現場等候，並在前揭犯罪未經
    有偵查權之公務員發覺之前，即向到場處理之警員表明其為
    本件肇事者，並進而接受裁判。
二、案經陳清良、陳蔣金訴由高雄市政府警察局湖內分局報告臺
    灣橋頭地方檢察署檢察官聲請簡易判決處刑。
    理  由
壹、程序方面：
    上訴人即被告黃明源（下稱被告）涉犯刑法第284條後段過
    失致重傷害罪，係法定刑為死刑、無期徒刑、最輕本刑為3
    年以上有期徒刑以外之罪，因其就被訴事實為有罪陳述，經
    審判長告知簡式審判程序要旨並聽取當事人意見後，檢察官
    、被告同意適用簡式審判程序（見本院卷第136頁），本院
    亦認無不得或不宜改依簡式審判程序進行之處，爰依刑事訴
    訟法第364條準用第273條之1第1項規定裁定進行簡式審判程
    序，故本件證據調查依法不受同法第159條第1項、第161條
    之2、第161條之3、第163條之1及第164條至第170條規定之
    限制，合先敘明。
貳、實體方面　　
一、認定犯罪事實所憑之證據及理由：　　
　㈠訊據被告就上揭事實，於警詢、偵查中、原審及本院審理時
    ，均坦承不諱（見警卷第8頁；偵10192號卷第19至20頁、交
    易6號卷第28、149、158至159頁；本院卷第136、145至146
    頁），核與證人即告訴人陳清良於警詢及偵查中（見警卷第
    11至15頁；偵10192號卷第19頁）、證人即告訴人陳蔣金於
    警詢時，證述（見警卷第17頁至第20頁）情節，大致相符，
    復有奇美醫療財團法人奇美醫院（下稱奇美醫院）診斷證明
    書2紙、道路交通事故現場圖、道路交通事故調查報告表㈠、
    ㈡-1、道路交通事故談話紀錄表、現場照片、證號查詢機車
    駕駛人資料、證號查詢汽車駕駛人資料、車輛詳細資料報表
    、奇美醫院109年12月4日（109）奇醫字第5567號函暨檢附
    告訴人陳蔣金之病情摘要、奇美醫院110年1月19日（110）
    奇醫字第294號函暨檢附告訴人陳蔣金之病情摘要、奇美醫
    院110年4月13日（110）奇醫字第1609號函暨檢附告訴人陳
    蔣金之病情摘要、告訴人陳蔣金身心障礙證明、奇美醫院11
    0年5月25日（110）奇醫字第2327號函暨檢附告訴人陳蔣金
    之病情摘要、奇美醫院110年6月10日（110）奇醫字第2603
    號函暨檢附告訴人陳蔣金之病情摘要可佐（見警卷第23、25
    、29、31至41、49至51、69、71、73頁；交簡2839號卷第39
    至41、103至105頁；交易6號卷第39至41、55、97至98、128
    至130頁），足認被告任意性自白與事實相符。
  ㈡按汽車發生故障不能行駛，應即設法移置於無礙交通之處，
    於未移置前，在行車時速40公里以下之路段，應於車身後方
    5公尺至30公尺之路面上豎立車輛故障標誌，道路交通安全
    規則第112條第4項第1款定有明文。被告既考領合格機車及
    汽車駕駛執照（見警卷第69至71頁），並有前開證號查詢機
    車駕駛人資料、證號查詢汽車駕駛人資料可查，對上開規定
    自難諉為不知。則被告騎乘拼裝車上路，自應注意依上開規
    定處置。復衡案發當時天候陰、日間晨光、柏油路面、路面
    乾燥、道路無缺陷等情，亦有前引道路交通事故調查報告表
    ㈠在卷可按，並無不能注意之情事，被告竟疏未注意，肇致
    本案事故發生，是被告對本事故之發生自有過失，應堪認定
    。
  ㈢道路交通安全規則第111條第1款、第112條第1款雖分別規定
    「橋樑處不得臨時停車」、「禁止臨時停車處所不得停車」
    ，然「臨時停車：指車輛因上、下人、客，裝卸物品，其引
    擎未熄火，停止時間未滿3分鐘，保持立即行駛之狀態」、
    「停車：指車輛停放於道路兩側或停車場所，而不立即行駛
    」，道路交通管理處罰條例第3條第9款、第10款亦分別定有
    明文，而本案被告係騎乘拼裝車至橋樑發生故障無法行駛，
    而停放在案發地點乙節，業經被告供述在卷（見交易6號卷
    第159頁），是此情狀應屬上揭道路交通安全規則第112條之
    「汽車發生故障不能行駛」，而非屬保持立即行駛之狀態之
    臨時停車，或自行停放之停車行為，是聲請簡易判決處刑意
    旨認被告有臨時停車於橋樑之過失，容有誤會，另被告行為
    亦非屬停車，故亦無停車於橋樑之過失。
　㈣按汽車行駛時，駕駛人應注意車前狀況及兩車並行之間隔，
    並隨時採取必要之安全措施，道路交通安全規則第94條第3 
    項亦有明文。經查，被告於109年10月8日偵訊時稱：我所駕
    駛拼裝車因車輛發生故障而停放路邊，就下車打電話，之後
    陳清良所騎乘之機車就撞上來了等語（見偵10192號卷第19
    頁），又告訴人陳清良於案發後向到場員警表示：我當時騎
    乘機車行經本案案發地點時，見到黃明源停放於路旁之拼裝
    車已來不及反應而直接發生車禍，且係乘客即陳蔣金之右腳
    與被告拼裝車發生碰撞等語，亦有道路交通談話紀錄表附卷
    可佐（見警卷第39至41頁）。再酌以告訴人陳清良係自被告
    因故障所停放於路邊之拼裝車後方直行行駛至本案案發處，
    而與拼裝車發生碰撞，有道路交通事故現場圖附卷可參（見
    警卷第29頁），足見告訴人陳清良所騎乘之機車應係未注意
    被告停放於前之拼裝車，及與拼裝車間之並行間隔，致告訴
    人陳蔣金右腳與拼裝車發生碰撞，因而發生本件事故，而告
    訴人陳清良依當時客觀情形，並無不能注意之情形，是告訴
    人陳清良疏未注意及此，致發生本案事故，則告訴人陳清良
    對本案事故之發生與有過失，堪予認定。另告訴人陳清良未
    注意車前狀況及兩車並行間隔之行為，雖亦為肇致本次車禍
    事故之原因，然此屬雙方過失程度輕重及告訴人陳蔣金、陳
    清良為民事損害賠償請求時應否減輕被告賠償責任之問題而
    已，無礙於被告自身之過失責任，併予說明。
  ㈤按毀敗或嚴重減損一肢以上之機能，為重傷害，此觀刑法第1
    0條第4項第4款規定自明。又刑法於94年2月2日修正時，其
    第10條第4項關於重傷之規定，增列「嚴重減損」視能、聽
    能、語能、味能、嗅能與一肢以上機能之情形，使嚴重減損
    機能與完全喪失效用之毀敗機能並列，均屬重傷態樣。是舉
    凡對上開各項機能有重大影響，且不能治療或難於治療之情
    形，應認均構成重傷，以與各該機能以外關於身體或健康之
    普通傷害與重傷區分標準之寬嚴一致，並使傷害行為得各依
    其損害之輕重，罪當其罰，俾實現刑罰應報犯罪惡性之倫理
    性目的而發揮其維護社稷安全之功能（最高法院104年度台
    上字第2149號裁判要旨參照）。查告訴人陳蔣金因本件車禍
    受有前揭傷勢，嗣至奇美醫院接受手術、門診及復健治療，
    現右膝關節活動度為45度，為正常關節活動度即140度之百
    分之32，且考量告訴人陳蔣金自109年11月26日起至110年5
    月18日陸續於奇美醫院接受復健治療，右膝關節活動度並無
    顯著之進步，故右膝關節活動度已達穩定；目前告訴人陳蔣
    金無法在不仰賴護具之情況下，正常伸張、行走、站立、蹲
    下及上下樓梯，是告訴人陳蔣金右膝活動度嚴重受限，達嚴
    重減損右下肢之機能，應屬重傷害之程度，此有告訴人陳蔣
    金於奇美醫院就診之診斷證明書、奇美醫院110年5月25日（
    110）奇醫字第2327號函檢附告訴人陳蔣金之病情摘要、奇
    美醫院110年6月10日（110）奇醫字第2603號函檢附告訴人
    陳蔣金之病情摘要可佐（見警卷第25頁、交易6號卷第97至9
    8頁、128至130頁），足見告訴人陳蔣金所受傷害已達刑法
    第10條第4項第4款之嚴重減損一肢以上之機能之重傷害程度
    。另告訴人陳清良受有左側足部撕裂傷、左側足部挫傷之傷
    害，亦有上揭奇美醫院診斷證明書附卷可佐。再告訴人陳清
    良、陳蔣金分別所受傷害及重傷害結果與被告之過失行為間
    別無其他原因介入，是被告之過失行為與告訴人陳清良、陳
    蔣金所受之前揭傷害及重傷害間具有相當因果關係，亦堪認
    定。
  ㈥綜上所述，本件事證明確，被告犯行，堪以認定，應依法論
    科。
二、論罪：
  　核被告所為，係犯刑法第284條前段之過失傷害（陳清良部
    分）及同條後段之過失傷害致人重傷（陳蔣金部分）罪。聲
    請簡易判決處刑意旨漏未斟酌告訴人陳蔣金所受傷害已達重
    傷害之程度，而對被告僅論以刑法第284條前段之過失傷害
    罪嫌，容有未洽，惟因社會基礎事實同一，並經檢察官論告
    時主張被告係犯刑法第284條後段之過失傷害致人重傷罪（
    見本院卷第146頁），本院自應依檢察官變更後之罪名為審
    理，無庸變更起訴法條審理。又被告以一過失行為，同時致
    告訴人陳清良、陳蔣金受有前揭傷害，乃一行為同時觸犯罪
    名不同之過失傷害罪及過失傷害致人重傷罪，應依刑法第55
    條想像競合犯之規定，論以一較重之過失傷害致人重傷罪。
    被告肇事後，於有偵查權限之機關或公務員尚未發覺前，向
    前去處理之警員承認為肇事人，自首犯罪而接受裁判等情，
    有道路交通肇事人自首情形紀錄表可考（見警卷第43頁），
    爰依刑法第62條規定，減輕其刑。
三、上訴之論斷：　　
　㈠原審認被告罪證明確，因而適用刑法第284條前段、後段、第
    55條、第41條第1項，刑法施行法第1 條之1 規定，並審酌
    被告因前述過失肇致本件車禍，並致告訴人陳清良、陳蔣金
    受有前揭傷害，又因告訴人陳蔣金所受傷害經陸續就醫治療
    後仍致生前揭重傷害之結果，嚴重破壞告訴人陳蔣金原有之
    正常生活，並使家屬承受長期照護之心力勞費及金錢負擔，
    所生危害深鉅，所為實屬不該；惟念及被告除前於76年間有
    賭博之犯罪前科，此外即無刑事前案紀錄，有臺灣高等法院
    被告前案紀錄表附卷可稽（見交易6號卷第162頁），素行非
    差，且被告犯後坦承犯行之態度，另衡酌告訴人陳清良、陳
    蔣金與被告間因賠償金額未能達成合意，致未能達成調解，
    此有本院辦理刑事案件移付調解簡要紀錄存卷可佐（見交簡
    2839號卷第71頁），並參酌被告就本案車禍發生違反注意義
    務之過失程度及告訴人陳清良就本案車禍事故之發生亦有未
    注意車前狀況及兩車併行間隔之與有過失責任，以及告訴人
    陳清良、陳蔣金所受傷勢、損害之程度，兼酌以被告自陳國
    小畢業之智識程度、目前為自由業、月收入新臺幣1萬多元
    之經濟狀況（見交易6號卷第159頁）等一切情狀，量處有期
    徒刑5月，並諭知如易科罰金，以新臺幣1000元折算1日。經
    核原判決認事用法，核無不合，量刑亦已斟酌刑法第57條各
    款所列情狀，而未逾越法定範圍，亦未濫用其職權，應屬適
    當。被告上訴意旨，承認犯罪，請求從輕量刑指摘原判決不
    當，為無理由，應予駁回。
　㈡查被告未曾受有期徒刑以上刑之宣告，有臺灣高雄地方檢察
    署刑案資料查註紀錄表暨臺灣高等法院被告前案紀錄表各一
    份附卷可稽（見偵10912號卷第11頁；本院卷第23頁），此
    次係屬偶發過失犯，況被告於本院審理中已與告訴人達成和
    解，並已支付告訴人陳清良、陳蔣金合計36萬元，有臺灣橋
    頭地方法院岡山簡易庭110年度岡簡移調字第20號調解筆錄
    、臺南第三信用合作社匯款憑條、本院110年12月29日電話
    查詢紀錄單可憑（見本院卷第117至119、131頁）。是被告
    經此論罪科刑之教訓，當知警惕，應無再犯之虞，本院認其
    所宣告之刑，以暫不執行為適當，爰併宣告緩刑2年。
據上論結，應依刑事訴訟法第368條、第364條、第273條之1第1
項，刑法第74條第1項第1款，判決如主文。
本案經檢察官陳麗琇聲請簡易判決處刑，檢察官鍾忠孝到庭執行
職務。
中　　華　　民　　國　　111 　年　　1 　　月　　27　　日
                  刑事第九庭    審判長法  官  莊崑山
                                      法  官  陳明富
                                      法  官  李炫德
以上正本證明與原本無異。
不得上訴。
中　　華　　民　　國　　111 　年　　1 　　月　　27　　日
                                      書記官  沈怡瑩
附錄本判決論罪科刑法條：
中華民國刑法第284條
因過失傷害人者，處1 年以下有期徒刑、拘役或10萬元以下罰金
；致重傷者，處3 年以下有期徒刑、拘役或30萬元以下罰金。